【裁判字號】    99,訴,1491
【裁判日期】    991108
【裁判案由】    損害賠償
【裁判全文】
臺灣高雄地方法院民事判決              99年度訴字第1491號
原      告  甲○○
被      告  乙○○
上列當事人間請求損害賠償事件，原告於刑事訴訟程序（99年度
審簡字第1239號）附帶提起民事訴訟（99年度審簡附民第75號）
，經本院刑事庭移送前來，本院於民國99年10月25日言詞辯論終
結，判決如下：
    主      文
被告應給付原告新臺幣伍萬元，及自民國九十九年四月十八日起
至清償日止，按週年利率百分之五計算之利息。
原告其餘之訴駁回。
本判決第一項得假執行，被告如以新臺幣伍萬元為原告預供擔保
後，得免為假執行。
原告其餘假執行之聲請駁回。
    事實及理由
一、原告主張：被告基於散布於眾之誹謗及公然侮辱之犯意，於
    民國98年12月25日，在不詳地點，以其家用電腦設備連結網
    路至無名小站個人部落格網頁上，以其所申請帳號「Ｚ00000
    00000 」之名義，發表寫有「因為某個不要臉的警察（甲○
    ○）介入，讓這個本來和諧的家庭破碎，這個警察理所當然
    的跟我朋友的老婆同進同出，還每天黏在一起，就連出去玩
    還手牽手抱在一起，自己都有老婆還那麼不要臉，這個女生
    開了一間店（還是這個警察圍事），而這個警察每天都在這
    間聲色場所……我好討厭那個警察，仗著自己是個有牌的流
    氓……」等字樣之文章，使不特定人得以共見共聞，造成伊
    名譽受損，且被告所涉誹謗等犯行亦經法院判決有罪確定，
    被告前開行為使原告之社會評價遭受貶損，並因此遭受服務
    機關調整職務，致原告精神上受有痛苦，不能成眠，為此，
    被告應負損害賠償責任，爰依民法第184 條第1 項、第195
    條第1 項等規定，提起本件訴訟。並聲明：(一)被告應給付原
    告新臺幣（下同）80萬元，及自起訴狀繕本送達翌日起至清
    償日止，按週年利率5%計算之利息；(二)願供擔保請准宣告假
    執行。
二、被告則以：伊因學歷低，找工作困難，收入甚少，無法負擔
    原告要求之賠償金額，且案發後已在各大報刊登道歉啟事誠
    意與原告和解等語，以資抗辯。並聲明：駁回原告之訴。
三、兩造不爭執之事項：
  (一)被告對原告所為公然侮辱及誹謗等行為，業經本院刑事庭以
    99年度審簡字第1239號判決判處拘役30日（業經原告提起上
    訴，尚未確定）。
  (二)兩造於本院審理期間所陳述之學經歷及本院依職權函調之兩
    造財產資料。
四、本件爭點為：原告依據侵權行為之法律關係，請求被告賠償
    非財產損害，是否有理由？如認有理由，金額若干為當？
  (一)被告於本院審理中對其所為之上開侵權行為之事實，並不爭
    執，且於檢察官偵訊時對於上開誹謗犯行亦均坦承不諱（見
    高雄地方法院檢察署99年度偵字第2503號卷第12頁），而被
    告上開行為亦經本院刑事庭於99年7 月19日以99年度審簡字
    第1239號刑事判決，以加重誹謗罪判處拘役30日，此有上開
    刑事案卷附卷可參，堪認原告此部分之主張為真實。而被告
    所為上開誹謗之言詞，依一般社會通念，足使原告在精神上
    及心理上感到難堪，並貶抑其在社會上之評價，是被告確有
    誹謗原告之不法侵害行為，堪以認定。
  (二)按因故意或過失，不法侵害他人之權利者，負損害賠償責任
    。不法侵害他人身體、健康、名譽、自由、信用、隱私、貞
    操或不法侵害其人格法益而情節重大者，被害人雖非財產上
    之損害，亦得請求賠償相當之金額，民法第184 條第1 項前
    段、第195 條第1 項分別定有明文。本件被告以上揭情詞誹
    謗原告之事實，業據本院認定如前，情節非輕，被告上開行
    為自足以減損貶抑原告在社會上所享有之身分及地位，核屬
    不法侵害原告之名譽，應構成對於原告人格權之侵害，故原
    告之名譽既遭被告以此不法方式加以侵害，精神上勢將因此
    受有相當程度之痛苦，至堪採認，揆諸前揭說明，被告自應
    負擔損害賠償責任。從而，原告依據上開侵權行為損害賠償
    法律關係，訴請被告賠償非財產上損害，即屬有據。至原告
    主張因遭被告誹謗致其遭受服務機關調整職務等情，並提出
    職務異動命令證明、人事獎懲命令、教育輔導懇談紀錄表等
    為據，然由上開資料僅可認定於99年2 月12日曾經人事主管
    機關核定職務異動及經查證有違反警察人員獎懲標準相關規
    定之情節而遭懲處，但上開職務異動及懲處核屬原告之人事
    主官機關依法定職權加以核定，與被告對於原告之誹謗行為
    並無相當因果關係，自無法據以認定因被告之侵權行為致原
    告遭調職處分，附此敘明。查原告係高職畢業，目前任職於
    高雄市政府警察局鼓山分局，其名下有房屋1 筆、土地1 筆
    、汽車1 輛、98年度之申報所得為979,391 元，而被告為國
    中肄業，名下無任何財產及所得，此為兩造所分別陳明，並
    經本院依職權調取稅務電子閘門財產所得調件明細表在卷可
    參（見本院卷第9 至18頁），爰審酌兩造教育程度、經濟狀
    況、社會地位、損害程度等一切情狀，認原告之請求以
    50,000 元 為適當，其逾此範圍之請求為無理由，應予駁回
    。
  (三)末按，依民法第229 條規定給付無確定期限者，債務人於債
    權人得請求給付時，經其催告而未為給付，自受催告時起，
    負遲延責任；其經債權人起訴而送達訴狀，或依督促程序送
    達支付命令，或為其他相類之行為者，與催告有同一之效力
    。查本件刑事附帶民事起訴狀繕本前於99年4 月7 日以寄存
    送達方式對被告為送達，有本院送達證書在卷可憑（見99年
    度審簡附民字第75號卷第7 頁），故原告請求被告就上述應
    給付款項5 萬元另自99年4 月18日起至清償日止按週年利率
    5%計算之利息，亦屬有據。
五、綜上所述，原告基於侵權行為損害賠償之法律關係，請求被
    告給付原告5萬元，及自起訴狀繕本送達翌日即99年4 月18
    日起至清償日止，按週年利率5%計算之利息，為有理由，應
    予准許；原告逾此範圍之請求則無理由，應予駁回。
六、又因本院判命被告給付予原告金額未逾50萬元，爰依職權宣
    告假執行。被告陳明願供擔保，聲請宣告免為假執行，核無
    不合，併酌定相當擔保金額宣告之。至於原告敗訴部分，其
    假執行之聲請，因訴之駁回，而失所附麗，應予駁回之。
七、本件事證已臻明確，兩造其餘主張陳述及所提證據方法，經
    本院斟酌後認均不足以影響本判決結果，自無逐一詳予論駁
    之必要，併此敘明。
八、本件原告提起刑事附帶民事訴訟，而由本院刑事庭依刑事訴
    訟法第504 條第1 項規定，裁定移送前來，依同條第2項 規
    定免繳納裁判費，於本院審理期間，本件亦無其他必要訴訟
    費用，是並無訴訟費用負擔問題，亦併予敘明。
據上論結，本件原告之訴一部有理由，一部無理由，依民事訴訟
法第389 條第1 項第5 款、第392 條第2 項，判決如主文。
中    華    民    國    99    年    11    月    8     日
                  民事第六庭    法  官  曾子珍
以上正本係照原本作成。
如對本判決上訴，須於判決送達後20日內向本院提出上訴狀（須
附繕本）。如委任律師提起上訴者，應一併繳納上訴審裁判費。
中    華    民    國    99    年     11   月    8     日
                                書記官  何慧娟

司法院資訊處製作；財團法人民間司法改革基金會備份。
